【裁判字號】    99,訴,354
【裁判日期】    990623
【裁判案由】    強盜
【裁判全文】
臺灣嘉義地方法院刑事判決               99年度訴字第354號
公  訴  人  臺灣嘉義地方法院檢察署檢察官
被      告  乙○○
選任辯護人  吳宏輝律師
            劉興文律師
被      告  甲○○
選任辯護人  葉榮棠律師
上列被告等因強盜等案件，經檢察官提起公訴（99年度偵字第13
04號），本院判決如下：
    主  文
乙○○共同犯強盜罪，處有期徒刑柒年，扣案之黑色手套壹雙、
OLYM PUS牌銀色數位相機壹台均沒收；又共同犯強制罪，處有期
徒刑陸月。應執行有期徒刑柒年肆月，扣案之黑色手套壹雙、
OLYMPUS牌銀色數位相機壹台均沒收。
甲○○共同犯強盜罪，處有期徒刑陸年陸月，扣案之黑色手套壹
雙、OLYMPUS牌銀色數位相機壹台均沒收；又共同犯強制罪，處
有期徒刑伍月。應執行有期徒刑陸年玖月，扣案之黑色手套壹雙
、OLYMPU S牌銀色數位相機壹台均沒收。
    犯 罪 事 實
一、乙○○因知悉Al（姓名年籍詳卷）經常駕駛汽車至嘉義縣大
    埔鄉大埔公園烤肉區停車場旁單獨1人飲酒、抽煙，認可作
    為作案之目標，而向甲○○提議，2人謀議以綑綁Al、拍攝
    裸照等方法強盜A1財物。渠等遂基於意圖為自己不法所有之
    強盜犯意聯絡，由乙○○事先準備白色童軍繩1條、黑手手
    套1雙及OLYMPUS牌銀色數位相機1台後，於民國98年9月14日
    下午某時，共同騎乘不知情之乙○○祖父所有之未掛車牌之
    紅色輕型機車一同至大埔公園等候，Al於同日下午5時40分
    許駕駛車牌號碼6157-RK之銀色自小客車到場，下車撥打行
    動電話後不久，甲○○即與為避免留下指紋穿載上開黑色手
    套之乙○○上前一同徒手將Al強拖至上開自小客車內，乙○
    ○並對A1告知：不要反抗，我們的目的是要錢，不會傷害妳
    等語，並以上開事先準備之童軍繩綑綁Al雙腳及雙手，A1於
    上開拉扯及綑綁過程中因此受有左頭部疼痛、右眼上方及下
    方擦傷、頸部疼痛、右頸勒痕、右手腕瘀青、左大腿瘀青、
    左肩擦傷、右肘後側及前臂後側瘀青之傷害。旋由甲○○坐
    於上開自小客車後座右方，A1坐於後座左方，由甲○○負責
    控制A1行動，乙○○負責駕駛上開自小客車，駛至嘉義縣大
    埔鄉茄苳村福玄宮往曾文水庫岸邊垂釣區○○○○○路往水
    庫方向約50公尺之空地後，乙○○對Al表示要對其拍攝裸照
    ，並恫稱：若當日無法拿到錢或A1告知他人此事，將公開裸
    照，若拿到錢就會刪除裸照等語，繼而鬆綁Al要求脫下衣服
    ，以上開數位相機對A1全身拍照，Al不能抗拒脫下衣服任乙
    ○○拍照。拍攝完畢後，乙○○見汽車上有香菸，拿取香菸
    予甲○○、A1，三人一同在車內抽煙，煙蒂丟棄車旁。乙○
    ○質問Al打算如何將款項交付，Al表示願意至郵局領款，乙
    ○○遂對A1恫嚇表示若報警或告知他人，將公開裸照等語，
    並告知Al領款後至大埔公園交付款項。嗣乙○○駕駛上開自
    小客車至大埔公園後，將車交還A1，由A1駕車至郵局領款新
    臺幣1萬5千元後返回大埔公園，將現金交予乙○○、甲○○
    。乙○○與甲○○復基於強制罪之犯意聯絡，由乙○○告知
    A1 ：現在可以放妳走，但妳要讓我抱一下等語，以放走A1
    為條件，脅迫Al與其擁抱，A1原無意願而與乙○○發生推扯
    ，甲○○遂乃附和乙○○上開要求，對A1喝稱：你沒聽到他
    說什麼嗎等語，Al因而被迫屈從行無義務之事而與乙○○擁
    抱，渠等2人遂同意A1離去，並於A1離去後朋分贓款。嗣A1
    報警，循線查悉上情。
二、案經Al訴由嘉義縣警察局中埔分局報告臺灣嘉義地方法院檢
    察官偵查起訴。
    理  由
一、按被告以外之人於審判外之言詞或書面陳述，除法律有規定
    者外，不得作為證據；又被告以外之人於審判外之陳述，雖
    不符合同法第159條之1至第159條之4之規定，但經當事人於
    審判程序同意作為證據，法院審酌該言詞陳述或書面陳述作
    成時之情況，認為適當者，亦得為證據。當事人、代理人或
    辯護人於法院調查證據時，知有第159條第1項不得為證據之
    情形，而未於言詞辯論終結前聲明異議者，視為有前項之同
    意，刑事訴訟法第159條第1項及第159條之5分別定有明文。
    查本判決下列所引之供述證據，雖屬傳聞證據，惟檢察官、
    被告及其辯護人於本院審判期日中表示無意見不予爭執，且
    迄至言詞辯論終結前亦未表示異議，本院審酌該等證據之取
    得過程並無瑕疵，與本案待證事實間復具有相當之關聯性，
    以之為本案證據並無不當，自得採為本件認定事實之基礎，
    合先敘明。
二、認定犯罪事實之理由及證據：
(一)上開犯罪事實，業據被告乙○○、甲○○於偵查及審理中坦
    承不諱，核與告訴人A1於警詢、及偵訊中之證詞相符，復有
    告訴人A1之驗傷診斷書、帳戶查詢未印摺交易詳情、案發現
    場圖、通聯調閱查詢單等件各1份，指認紀錄表2份，現場照
    片55張，及上開黑色手套1雙、數位相機1台扣案足佐。又本
    案承辦員警於告訴人A1之自小客車採得掌紋1式及指紋2式，
    另於被告乙○○前揭拍攝告訴人A1裸照之地點採得施用過之
    煙蒂6根，其中上開掌紋（編號3）及指紋（編號B-1）經比
    對與被告甲○○之指紋紋卡之左拇指指紋及左手掌掌紋相符
    ；另上開煙蒂，其中編號1、5、6煙蒂所採得之DNA-STR與乙
    ○○之DNA-STR經去氧核醣核酸資料比對相符；編號3、4煙
    蒂所採得之DNA-STR與甲○○之DNA-STR經去氧核醣核酸資料
    比對相符等情，有內政部刑事警察局99年1月18日刑紋字第
    0990008176號及98年12月29日刑醫字第0980180917號鑑定書
    各1份在卷可稽（見警卷第49至52頁）。足認被告2人上開自
    白與事實相符，堪以採信。
(二)本案關於強盜A1部分，係因被告乙○○因知悉Al經常駕駛汽
    車至嘉義縣大埔鄉大埔公園烤肉區停車場旁單獨1人飲酒、
    抽煙，認可作為作案之目標，而向被告甲○○提議，2人謀
    議以綑綁Al、拍攝裸照等方法強盜A1財物，並於案發當日共
    同騎乘被告乙○○祖父所有未掛車牌之紅色輕型機車前往大
    埔公園等候告訴人A1到來，業據被告2人於警詢、偵訊及本
    院審理中坦承不諱。又被告乙○○為強盜A1財物，並事先準
    備上開童軍繩、黑色手套及相機等物，業據被告乙○○於警
    詢時供稱：繩索是伊事先放在紅色機車置物箱內，作案後已
    丟棄，照相機是伊作案前攜帶等語（見警卷第12頁），及於
    本院審理時供稱：黑色手套為伊所有，犯案時有戴，為避免
    留下指紋等語（見本院卷第88頁），核與同案被告甲○○於
    警詢時證稱：白色童軍繩、拍攝裸照數位相機都事由乙○○
    準備，伊在他家發現他從家裡拿出這些東西；黑色手套1雙
    係犯案前乙○○就準備好的，目的為防阻留下指紋等語（見
    警卷第22、26頁）相符。再者被告乙○○原即有1車牌號碼G
    9L-737之黑色重型機車，業據其於警詢時供述明確（見警卷
    第9頁），故渠等2人案發當日共同騎乘未掛車牌之紅色輕型
    機車，顯係為防止犯案時被發現，避免經由車牌號碼循線追
    查到車主。故由上開各情互為勾稽，足認本案係由被告乙○
    ○提議強盜告訴人A1，經被告2人謀議計劃，由被告乙○○
    準備上開犯案工具及共同騎乘未掛車牌之機車至上開大埔公
    園現場等候告訴人A1到場後，即依計劃付諸實行，並以上開
    方法控制告訴人A1自由及強盜財物，故被告2人對上開強盜
    案件，顯有犯意之聯絡及行為之分擔要無疑義。
(三)另按意思之聯絡並不限於事前有所謀議，即僅於行為當時有
    共同犯意之聯絡者，亦屬之，且其表示之方法，亦不以明示
    通謀為必要，即相互間有默示之合致，亦無不可（最高法院
    73 年台上字第2364號判例意旨參照）。查被告乙○○於強
    盜取得財物後，告知A1要放她走但要A1讓伊抱一下，告訴人
    A1原無意願，然被告甲○○即對告訴人A1稱：妳沒聽到他說
    什麼嗎等語，告訴人A1只好伸手抱被告乙○○等情，業據告
    訴人A1於偵訊時結證明確（見偵卷第80頁），參以被告甲○
    ○於本院審理時並供稱：伊有對告訴人A1說：「妳沒聽到他
    說什麼？」，因伊看到被告乙○○與告訴人A1二人在那裡推
    來推去，才那樣說，伊目的是要A1不要再和乙○○推來推去
    ，讓他抱一下等語（見本院卷第95、96頁）。足徵被告乙○
    ○顯係以釋放告訴人A1為條件，脅迫告訴人A1同意與其擁抱
    ，告訴人A1當時原無意願，被告甲○○見狀乃附和被告乙○
    ○之行為，而出言對告訴人A1喝稱「妳沒聽到他說什麼？」
    ，令告訴人A1與被告乙○○擁抱，衡以當時強盜行為甫結束
    ，被告2人仍未離去，告訴人A1身心受創甚巨，故渠等2人上
    開脅迫要求，自足令告訴人A1為求儘速離去，被迫屈從行無
    義務之事而與被告乙○○擁抱，故被告2人上開行為，顯已
    該當刑法第304條第1項強制罪之要件，且渠等2人強制告訴
    人A1擁抱之行為，雖非出於事前謀議，然由被告甲○○上開
    附和被告乙○○之行為觀之，足認被告甲○○與乙○○2人
    確係於行為當時而有犯意之聯絡至為灼然。
(四)綜上所述，本案事證明確，被告2人上開犯行均堪認定，應
    依法論科。
三、論罪科刑：
(一)按刑法上之恐嚇取財罪，係以將來之惡害恫嚇被害人使其交
    付財物為要件，若當場施以強暴脅迫達於不能抗拒程度，即
    係強盜行為，不能論以恐嚇罪名（最高法院65年台上字第12
    12號判例意旨參照）。查被告2人將告訴人A1強拖至上開自
    小客車，以童軍繩綑綁告訴人A1，拍攝裸照等方式致令告訴
    人A1心生畏懼，而提領款項交付被告2人，是被告2人上開手
    段顯已完全抑制告訴人A1之意思自由而達無法抗拒之程度。
    至被告2人於取得財物後，復要求告訴人A1違反其意願而與
    被告乙○○擁抱，係於強盜犯行既遂後另起犯意所為，與強
    盜行為無涉，自應另論其罪。故核被告2人所為，均係犯刑
    法第328條第1項之強盜罪，及刑法第304條第1項之強制罪。
    又按犯強盜罪，於實施強暴行為之過程中，如別無傷害之故
    意，僅因拉扯致被害人受有傷害，乃施強暴之當然結果，不
    另論傷害罪（最高法院91年度台上字第1441號判決意旨參照
    ），查告訴人A1於被告2人實行強盜行為，強拖其至上開自
    小客車而發生拉扯，及以繩索綑綁過程中因此受有前揭傷害
    ，揆諸上開說明，乃施強暴之當然結果，自不另論傷害罪。
    被告2人就上開2起犯行，均有犯意聯絡及行為分擔，為共同
    正犯。被告2人所犯上開2罪，犯意各別，行為互殊，應予分
    論併罰。
(二)爰審酌被告乙○○高中畢業之智識程度，被告甲○○高中肄
    業之智識程度，被告甲○○並無前科、被告乙○○成年後亦
    無前科（少年前案紀錄業經塗銷）之素行，被告二人不思循
    合法正當途徑獲得財富，而共謀以上開方式強盜告訴人財物
    ，手段殘暴、惡劣，並於取得財物後，仍脅迫告訴人令其行
    無義務之事與被告乙○○擁抱，造成告訴人身心受創甚巨，
    且渠等2人於上開公共場所實施強盜犯行，對於社會治安亦
    造成嚴重危害，惡性重大。兼衡本件犯行係由被告乙○○提
    議、擇定下手對象並準備犯案工具，行為分擔程度較諸被告
    甲○○為高，及被告2人對告訴人所造成之損害，迄未獲告
    訴人諒解等情，分別量處如主文所示之刑，並均定其應其執
    行之刑。
(三)按共同正犯因相互間利用他人之行為，以遂行其犯意之實現
    ，本於責任共同之原則，有關沒收部分，對於共犯間供犯罪
    所用之物，自均應為沒收之諭知，最高法院91年度台上字第
    5583號判決意旨參照扣案之黑色手套1雙、OLYMPUS牌銀色數
    位相機1台為被告乙○○所有，且係用以供被告2人共犯上開
    強盜犯行之用，業據被告2人於警詢供述明確，揆諸上開說
    明，均應於各被告所犯強盜罪之罪刑項下，依刑法第38條第
    1項第3款、第2款規定，宣告沒收。至未扣案之童軍繩1條，
    被告乙○○供稱：作案後已丟棄等語（見警卷第12頁），復
    無證據證明現仍存在而未滅失，爰不予宣告沒收。
據上論斷，應依刑事訴訟法第299條第1項前段，刑法第28條、第
304條第1項、第328條第1項、第51條第5款，第38條第1項第2款
，刑法施行法第1條之1第1項、第2項前段，判決如主文。
本案經檢察官李志明到庭執行職務。
中    華    民    國    99    年     6    月    23    日
                   刑事第五庭   審判長法  官  蔡廷宜
                                      法  官  曾宏揚
                                      法  官  夫
以上正本證明與原本無異。
如不服本判決應於收受判決後10日內向本院提出上訴書狀，並應
敘述具體理由；其未敘述上訴理由者，應於上訴期間屆滿後20日
內向本院補提理由書（均須按他造當事人之人數附繕本）「切勿
逕送上級法院」。告訴人或被害人如對於本判決不服者，應具備
理由請求檢察官上訴，其上訴期間之計算係以檢察官收受判決正
本之日期為準。
中    華    民    國    99    年    6    月    23    日
                                      書記官  侯麗茹
附錄本判決論罪科刑法條全文：
中華民國刑法第304條
（強制罪）
以強暴、脅迫使人行無義務之事或妨害人行使權利者，處 3 年
以下有期徒刑、拘役或 3 百元以下罰金。
前項之未遂犯罰之。
中華民國刑法第328條
（普通強盜罪）
意圖為自己或第三人不法之所有，以強暴、脅迫、藥劑、催眠術
或他法，至使不能抗拒，而取他人之物或使其交付者，為強盜罪
，處 5 年以上有期徒刑。
以前項方法得財產上不法之利益或使第三人得之者，亦同。
犯強盜罪因而致人於死者，處死刑、無期徒刑或 10 年以上有期
徒刑；致重傷者，處無期徒刑或 7 年以上有期徒刑。
第 1 項及第 2 項之未遂犯罰之。
預備犯強盜罪者，處 1 年以下有期徒刑、拘役或 3 千元以下罰
金。

司法院資訊處製作；財團法人民間司法改革基金會備份。
